灣高等法院刑事裁定
110年度毒抗字第47號
抗  告  人  臺灣士林地方檢察署檢察官
被      告  盧瑞文


上列抗告人因被告違反毒品危害防制條例案件，不服臺灣士林地
方法院中華民國109年12月28日裁定（109年度毒聲字第186號）
，提起抗告，本院裁定如下：
    主  文
抗告駁回。
    理  由
一、原裁定意旨略以：
　㈠被告盧瑞文於民國109年8月30日下午5時13分許為警所採集之
    尿液檢體，經送台灣檢驗科技股份有限公司濫用藥物實驗室
    以酵素免疫分析法（EIA）篩檢、氣相層析質譜儀分析法（G
    C/MS）確認，檢驗結果認該尿液中呈現安非他命類陽性反應
    ，此有該公司109年9月18日編號UL/2020/00000000號濫用藥
    物檢驗報告、新北市政府警察局查獲毒品案件尿液檢體監管
    紀錄表（檢體編號：K0000000）、勘察採證同意書、新北市
    政府警察局受採集尿液檢體人姓名及檢體編號對照表（檢體
    編號：K0000000）各1紙附卷可稽（見臺灣士林地方檢察署1
    09年度毒偵字第1948號卷【下稱毒偵卷】第23、25、47、48
    頁）。又被告於前揭時地所採集之尿液檢體，係被告所親自
    採集，尿瓶亦由其本人封籤之事實，業據被告於警詢時自承
    在卷（見毒偵卷第13頁）。本件被告之尿液經以氣相層析質
    譜儀分析法檢驗，呈安非他命、甲基安非他命陽性反應，且
    其濃度分別達7201ng/ml、84286ng/ml，顯見其應有在上開
    採尿時間前回溯96小時內之某時，施用第二級毒品甲基安非
    他命甚明。
　㈡惟被告前因施用毒品犯行，經臺灣士林地方檢察署檢察官以1
    07年度毒偵字第2512號為附命完成戒癮治療之緩起訴處分，
    該緩起訴處分於108年2月20日確定，緩起訴期間自108年2月
    20日起至109年8月19日止，嗣被告已完成附命緩起訴之戒癮
    治療，於109年3月6日經臺灣士林地方檢察署觀護人結案，
    而於109年8月19日緩起訴期滿未經撤銷乙情，有前開緩起訴
    處分書、藥癮戒治機構執行士林地檢緩起訴毒品戒癮治療情
    形/結案報告19份、刑案系統觀護終結原因表1份等影本、本
    院被告前案紀錄表在卷可稽，被告就107年間所為施用毒品
    犯行，既已選擇「觀察、勒戒」以外之「緩起訴之戒癮治療
    」之模式，並經檢察官為附命完成戒癮治療之緩起訴處分，
    事實上已接受等同「觀察、勒戒」之處遇，其於該案完成附
    命緩起訴之戒癮治療後，3年內再犯本件施用第二級毒品犯
    行，檢察官自得依毒品危害防制條例第23條第2項或第24條
    第2項規定之相同法理，逕行提起公訴，無再依上開條例第2
    0條第1項重為聲請觀察、勒戒之必要。聲請意旨聲請將被告
    送勒戒處所觀察、勒戒，於法尚有未合，應予駁回等語。
二、抗告意旨略以：
　  被告前因施用毒品案件，經依法院裁定令入勒戒處所施以觀
    察勒戒後，於97年4月15日釋放出所，並經臺灣基隆地方檢
    察署檢察官以97年度毒偵字第668號為不起訴處分確定，其
    後即未再受觀察、勒戒或強制戒治。是被告本件犯行（109
    年8月30日為警採尿前回溯96小時內某時），距其最近一次
    犯該罪經觀察、勒戒執行完畢釋放後，已逾3年，依109年7
    月15日增訂施行之毒品危害防制條例第35條之1第1款、第2
    款，並參照最高法院109年度台上字第3135號判決意旨，自
    應依修正後新法規定，令被告入勒戒處所施以觀察、勒戒。
    是以，原審裁定以被告前於109年8月19日已完成緩起訴附命
    戒癮治療，事實上等同接受觀察勒戒之處遇，認本件應逕行
    提起公訴，尚有誤會。爰請撤銷原裁定，更為適當合法之裁
    定云云。
三、按犯毒品危害防制條例第10條之罪者，檢察官應聲請法院裁
    定，令被告入勒戒處所觀察、勒戒，其期間不得逾2月，毒
    品危害防制條例第20條第1項定有明文。次按毒品危害防制
    條例對於進入司法程序之戒癮治療方式，係採取「觀察、勒
    戒或強制戒治」及「附命完成戒癮治療之緩起訴處分」（下
    稱「附命緩起訴」）雙軌制，其目的同在給予施用毒品者戒
    毒自新機會。是以，被告既同意參加「戒癮治療」，並由檢
    察官採行「附命緩起訴」方式，且完成「附命緩起訴」所採
    用之戒癮治療完畢，自毋庸復行採取「觀察、勒戒或強制戒
    治」方式，重啟戒除毒癮以代替刑罰之處遇程序。是被告如
    完成「附命緩起訴」之戒癮治療，事實上已接受等同「觀察
    、勒戒或強制戒治」執行完畢釋放之處遇，如於「3年」內
    ，再犯施用第一級或第二級毒品罪，顯現其再犯率甚高，原
    規劃之「附命緩起訴」完成戒癮治療制度功能無法發揮成效
    ，已無再次接受「觀察、勒戒或強制戒治」處遇之必要，自
    應依該條例第23條第2項規定之相同法理，逕行追訴，而無
    再依該條例第20條第1項重行聲請觀察、勒戒或強制戒治之
    必要。又被告施用第一級或第二級毒品罪，經裁定觀察、勒
    戒或強制戒治程序者，係以「觀察、勒戒或強制戒治」執行
    完畢釋放後，起算上開「3年」內再犯之期間，則被告係經
    「附命緩起訴」，依同一法理，應以經「附命緩起訴」並完
    成戒癮治療後，而非以「附命緩起訴」確定之日，起算該「
    3年」內再犯之期間（最高法院109年度台非字第76號判決意
    旨參照）。準此，倘被告完成「附命緩起訴」之戒癮治療，
    應認事實上接受等同「觀察、勒戒或強制戒治」執行完畢釋
    放之處遇。
四、經查：
  ㈠被告盧瑞文為警查獲所採集之尿液，經以EIA酵素免疫分析法
    進行初步檢驗，並以GC／MS氣相層析質譜儀法進行確認檢驗
    之結果，確呈安非他命類陽性及安非他命、甲基安非他命陽
    性反應一情，有台灣檢驗科技股份有限公司濫用藥物檢驗報
    告（檢體編號：K0000000）、新北市政府警察局查獲毒品案
    件尿液檢體監管紀錄表（檢體編號：K0000000）、勘察採證
    同意書、新北市政府警察局受採集尿液檢體人姓名及檢體編
    號對照表（檢體編號：K0000000）各1紙附卷可稽（毒偵卷
    第23、25、47、48頁），足認被告於109年8月30日為警採尿
    前回溯96小時內之某時，確有施用第二級毒品甲基安非他命
    之事實。
  ㈡被告前因施用毒品案件，經臺灣士林地方檢察署檢察官以107
    年度毒偵字第2512號為附命緩起訴，該緩起訴處分於108年2
    月20日確定，緩起訴期間自108年2月20日起至109年8月19日
    止，嗣被告已完成附命緩起訴之戒癮治療，於109年3月6日
    經臺灣士林地方檢察署觀護人結案，而於109年8月19日緩起
    訴期滿未經撤銷等情，有本院被告前案紀錄表、前開緩起訴
    處分書、藥癮戒治機構執行士林地檢緩起訴毒品戒癮治療情
    形/結案報告19份及刑案系統觀護終結原因表1份等影本在卷
    可稽（見109年度毒聲字第186號卷第7-13、19-21、25-63頁
    ）。被告既就107年間所為施用毒品犯行選擇「觀察、勒戒
    」以外之「緩起訴之戒癮治療」模式，並經檢察官為附命緩
    起訴，應認被告事實上已接受等同「觀察、勒戒」執行完畢
    釋放之處遇，其於該案完成附命緩起訴之戒癮治療後，「3
    年內」再犯本件施用第二級毒品犯行，揆諸前揭說明，檢察
    官自得依毒品危害防制條例第23條第2項規定之相同法理，
    逕行追訴，是抗告意旨未詳究附命緩起訴之戒癮治療性質，
    自無可採。
五、原審法院認被告前已完成附命緩起訴之戒癮治療，事實上已
    接受等同觀察、勒戒執行完畢釋放之處遇，並於3年內再犯
    本件施用第二級毒品之罪，是以，駁回檢察官聲請將被告送
    勒戒處所觀察、勒戒之聲請，已詳述所憑之證據及得心證之
    理由，核無不合。檢察官猶執前詞提起本件抗告，為無理由
    ，應予駁回。 　　
六、據上論結，應依刑事訴訟法第412條，裁定如主文。
中　　華　　民　　國　 110　　年　　1 　　月　　27  　日
     　　　　　   刑事第二十三庭審判長法　官  許永煌 
                                      法　官  雷淑雯
                                      法　官  吳定亞
以上正本證明與原本無異。
不得再抗告。
                                      書記官  郭侑靜
中　　華　　民　　國　　110 　年　　1 　　月　　28　　日